---
title: "彰化縣住宅屋齡與坪數深度分析"
date: "`r Sys.Date()`"
output: 
  html_document:
    theme: cosmo
    highlight: tango
    toc: true
    toc_float: true
    self_contained: true
---

```{r setup, include=FALSE}
knitr::opts_chunk$set(echo = FALSE, message = FALSE, warning = FALSE)
library(readr)
library(dplyr)
library(ggplot2)
library(plotly)
library(jsonlite)
library(tidyr)
library(networkD3)

# Load data using the manifest
manifest <- fromJSON("data/latest/manifest.json")
county_csv <- file.path("data/latest", manifest$dataFiles$county)

# Read County Data
raw_county <- read_csv(county_csv, locale = locale(encoding = "UTF-8"), skip = 1)
names(raw_county) <- c("ID", "Name", "Total", "AvgAge", "Y1", "Y1_5", "Y5_10", "Y10_15", "Y15_20", "Y20_25", "Y25_30", "Y30_40", "Y40_50", "Y50plus", "Time")
ch_county <- raw_county %>% filter(grepl("彰化", Name))
```

## 縣市數據摘要

目前資料期別：**`r ch_county$Time`**

彰化縣總住宅數為 **`r format(ch_county$Total, big.mark=",")`** 宅，平均屋齡為 **`r ch_county$AvgAge`** 年。

## 鄉鎮市互動式流量分析 (Sankey)

本圖表展示了**行政區**、**坪數分布**與**屋齡區間**之間的關聯流向。
所有彰化 26 個鄉鎮市均納入，不因戶數小而省略。
*(註：鄉鎮市細節數據係依據彰化縣政府主計處住宅分析表 2-4 與表 2-5；屋齡戶數由官方總宅數與占比換算並校正。)*

```{r sankey_data, echo=FALSE}
districts <- data.frame(
  name = c("彰化市", "鹿港鎮", "和美鎮", "線西鄉", "伸港鄉", "福興鄉", "秀水鄉", "花壇鄉", "芬園鄉", "員林市", "溪湖鎮", "田中鎮", "大村鄉", "埔鹽鄉", "埔心鄉", "永靖鄉", "社頭鄉", "二水鄉", "北斗鎮", "二林鎮", "田尾鄉", "埤頭鄉", "芳苑鄉", "大城鄉", "竹塘鄉", "溪州鄉"),
  total = c(80726, 27274, 29958, 4738, 11339, 13840, 12293, 14664, 6948, 41741, 17232, 13764, 10459, 8979, 10943, 10220, 12007, 5191, 12135, 16347, 9025, 10535, 10665, 4453, 4980, 9060),
  under10 = c(4505, 2618, 2876, 479, 1707, 1217, 1151, 1188, 343, 5222, 1846, 992, 1390, 780, 1615, 726, 980, 186, 1298, 1326, 801, 818, 273, 134, 121, 704),
  age10to20 = c(7072, 2046, 2957, 177, 729, 938, 1117, 1024, 470, 3272, 1187, 736, 1013, 545, 1074, 629, 680, 187, 815, 858, 559, 585, 1127, 124, 179, 705),
  age20to30 = c(21045, 7034, 7636, 1422, 3011, 3580, 2988, 3541, 1567, 10314, 4971, 3324, 3675, 2531, 2782, 2715, 3376, 800, 3182, 4049, 2673, 2400, 1690, 726, 1025, 1994),
  age30to40 = c(16000, 4522, 5449, 777, 1886, 3131, 2448, 2868, 1346, 8908, 3327, 2700, 1741, 1787, 2097, 2038, 2589, 868, 2263, 3032, 1219, 1711, 1383, 479, 706, 1416),
  age40to50 = c(23193, 6344, 7337, 892, 2397, 3121, 2219, 3906, 1565, 9513, 3253, 3346, 1468, 1647, 1678, 2464, 2614, 1542, 2985, 3346, 1715, 2717, 3205, 1208, 1260, 1900),
  over50 = c(8911, 4710, 3703, 991, 1609, 1853, 2370, 2137, 1657, 4512, 2648, 2666, 1172, 1689, 1697, 1648, 1768, 1608, 1592, 3736, 2058, 2304, 2987, 1782, 1689, 2341),
  avgArea = c(49.41, 53.55, 56.23, 54.8, 55.64, 58.58, 52.6, 53.81, 55.75, 48.75, 53.43, 50.49, 55.9, 55.78, 46.69, 53.87, 53.03, 47.43, 53.14, 51.07, 50.81, 51.69, 51.46, 44.02, 45.51, 51.94)
)

area_group <- function(avg_area) {
  ifelse(avg_area < 48, "平均45-48坪",
    ifelse(avg_area < 52, "平均48-52坪",
      ifelse(avg_area < 55, "平均52-55坪", "平均55坪以上")
    )
  )
}

age_long <- districts %>%
  mutate(area = area_group(avgArea)) %>%
  select(name, total, area, under10, age10to20, age20to30, age30to40, age40to50, over50) %>%
  pivot_longer(
    cols = c(under10, age10to20, age20to30, age30to40, age40to50, over50),
    names_to = "age_key",
    values_to = "value"
  ) %>%
  mutate(age = recode(age_key,
    under10 = "10年以下",
    age10to20 = "10-20年",
    age20to30 = "20-30年",
    age30to40 = "30-40年",
    age40to50 = "40-50年",
    over50 = "50年以上"
  ))

town_age <- age_long %>%
  transmute(source = name, target = age, value)

age_area <- age_long %>%
  group_by(age, area) %>%
  summarise(value = sum(value), .groups = "drop") %>%
  transmute(source = age, target = area, value)

links_named <- bind_rows(town_age, age_area)
node_values <- bind_rows(
  links_named %>% group_by(name = source) %>% summarise(value = sum(value), .groups = "drop"),
  links_named %>% group_by(name = target) %>% summarise(value = sum(value), .groups = "drop")
) %>%
  group_by(name) %>%
  summarise(value = max(value), .groups = "drop")

nodes <- data.frame(name = unique(c(links_named$source, links_named$target))) %>%
  left_join(node_values, by = "name") %>%
  mutate(label = paste0(name, "｜", format(value, big.mark = ","), "宅｜", round(value / sum(districts$total) * 100, 1), "%"))

links <- links_named %>%
  mutate(
    source = match(source, nodes$name) - 1,
    target = match(target, nodes$name) - 1
  ) %>%
  select(source, target, value)

sankey <- sankeyNetwork(Links = links, Nodes = nodes, Source = "source",
                        Target = "target", Value = "value", NodeID = "label",
                        units = "宅", fontSize = 10, nodeWidth = 26,
                        width = 980, height = 720)

sankey
```

## 屋齡分布分布

```{r pie_chart}
buckets <- ch_county %>%
  select(Y1, Y1_5, Y5_10, Y10_15, Y15_20, Y20_25, Y25_30, Y30_40, Y40_50, Y50plus) %>%
  pivot_longer(everything(), names_to = "Age", values_to = "Count") %>%
  mutate(Age = factor(Age, levels = c("Y1", "Y1_5", "Y5_10", "Y10_15", "Y15_20", "Y20_25", "Y25_30", "Y30_40", "Y40_50", "Y50plus"),
                     labels = c("1年以下", "1-5年", "5-10年", "10-15年", "15-20年", "20-25年", "25-30年", "30-40年", "40-50年", "50年以上")))

p1 <- plot_ly(buckets, labels = ~Age, values = ~Count, type = 'pie',
              textinfo = 'label+percent',
              insidetextorientation = 'radial') %>%
  layout(title = "彰化縣住宅屋齡分布比例")

p1
```

## 全台縣市比較

```{r comparison}
comp_data <- raw_county %>%
  filter(!is.na(AvgAge)) %>%
  arrange(AvgAge)

p3 <- ggplot(comp_data, aes(x = reorder(Name, AvgAge), y = AvgAge, fill = Name == "彰化縣")) +
  geom_bar(stat = "identity") +
  scale_fill_manual(values = c("TRUE" = "#e63946", "FALSE" = "#a8dadc"), guide = FALSE) +
  coord_flip() +
  theme_minimal() +
  labs(title = "全台各縣市平均屋齡比較 (彰化定位)", x = "縣市", y = "平均屋齡")

ggplotly(p3)
```

## 資料限制與免責聲明

縣級戶數、平均屋齡與屋齡級距直接來自內政部 SEGIS 官方 CSV。鄉鎮市屋齡與平均坪數來自彰化縣政府主計處住宅分析 PDF 表 2-4、表 2-5；兩者不一定屬於同一統計期。

Sankey 的坪數級距是以「鄉鎮市平均坪數」分組後與屋齡戶數連結，屬區域層級分析。目前資料內沒有官方「屋齡 × 坪數」交叉表，因此不可解讀為各屋齡住宅的真實平均坪數。

本報告以公開資料整理與視覺化為目的。雖已核對欄位、總數與來源連結，仍可能因官方資料修正、統計期差異或換算四捨五入產生差異；正式引用請以原始官方資料為準。

***

*本報告由 R Markdown 自動生成。原始數據：內政部 SEGIS。*
